最高法院民事裁定                              八十六年度台上字第二二二六號
    上  訴  人  丙○○○
                乙 ○ ○
    參  加  人  潘 哲 如
    被 上訴 人  甲 ○ ○
右當事人間請求清償債務事件，上訴人對於中華民國八十五年十二月九日台灣高等法
院台南分院第二審判決（八十五年度上字第二八○號），提起上訴，本院裁定如左：
    主  文
上訴駁回。
第三審訴訟費用由上訴人連帶負擔；其因參加訴訟所生之費用，由參加人負擔。
    理  由
按本件參加人潘哲如提出上訴，核其本意係為上訴人上訴，爰逕列其為參加人。次按
，對於第二審判決上訴，非以其違背法令為理由，不得為之。民事訴訟法第四百六十
七條定有明文。依同法第四百六十八條規定，判決不適用法規或適用不當者，為違背
法令。而判決有同法第四百六十九條所列各款情形之一者，為當然違背法令。是當事
人提起上訴，如依民事訴訟法第四百六十八條規定，以第二審判決有不適用法規或適
用法規不當為理由時，其上訴狀或理由書應有具體之指摘，並揭示該法規之條項或其
內容。若係成文法以外之法則，應揭示該法則之旨趣。倘為司法院解釋、或本院之判
例，則應揭示該判解之字號或其內容。如以民事訴訟法第四百六十九條所列各款情形
為理由時，其上訴狀或理由書，應揭示合於該條款之事實。上訴狀或理由書如未依此
項方法表明，或其所表明者，顯與上開法條規定之情形不相合時，即難認為已對第二
審判決之違背法令有具體之指摘，其上訴自難認為合法。本件上訴人對第二審判決提
起上訴，雖以該判決違背法令為由，惟核其上訴理由狀所載內容，係就原審取捨證據
、認定事實之職權行使，指摘其為不當，並就原審已論斷：上訴人前起訴對被上訴人
請求確認本件抵押債權不存在，已據判決上訴人敗訴確定，上訴人即應受該案判決既
判力之羈束，不容更為債權不存在之主張；又上訴人係主張向被上訴人借款而設定抵
押權，惟被上訴人未交付借款，與前案主張相同，並非主張在前案言詞辯論終結後，
有何使上開債權歸於消滅或有其他妨礙債權行使之情事發生，是上訴人自不得以之與
上開確定判決意旨相反之主張等情，泛言未論斷，而未具體表明合於不適用法規、適
用法規不當、或民事訴訟法第四百六十九條所列各款之情形，難認對該判決之如何違
背法令已有具體之指摘。依首揭說明，應認其上訴為不合法。末查，前案確認抵押權
不存在之訴，業據台灣高等法院台南分院八十三年度重上更(六)字第一八號判決上訴人
敗訴，並經本院以上訴人上訴逾期而駁回上訴人之上訴（見一審卷八頁、八四頁），
該案即已確定，並生既判力。上訴人認此係程序上之問題，並非就訴訟標的之法律關
係作實體上判決，並無既判力等語，即屬誤會。又上訴人對本件抵押債權提起確認不
存在之訴，既受敗訴判決確定，則被上訴人於後案主張債權存在，請求如數履行，上
訴人即應受前案既判力之羈束，不容更為債權不存在之主張（本院五十年台上字第二
三二號判例）。上訴人認兩者僅有因果關係，其法律關係不同，自非可引用云云，亦
屬誤解。再者，本件抵押權之清償期為七十五年五月四日，原審維持第一審所為命上
訴人自七十五年五月五日起，依法定遲延利率計算之利息，亦無不合。上訴人以抵押
借款契約，並無利息約定，本金亦未給付，自無利息可言云云，亦屬誤會，併予明
。
據上論結，本件上訴為不合法。依民事訴訟法第四百八十一條、第四百四十四條第一
項、第九十五條、第八十五條第二項、第八十六條第一項，裁定如主文。
中      華      民      國    八十六    年      七      月      十一    日
                              最高法院民事第三庭
                                  審判長法官  范  秉  閣
                                        法官  朱  錦  娟
                                        法官  朱  建  男
                                        法官  許  澍  林
                                        法官  蘇  達  志
      右正本證明與原本無異
                                              書  記  官
中      華      民      國    八十六    年      七      月      廿六    日
